臺灣高等法院臺南分院民事裁定　96年度抗字第241號
再 抗告 人　　甲○○
代　理　人　　謝依良律師
相　對　人　　台南市南區志開國民小學
法定代理人　　乙○○
上列再抗告人因聲明異議事件，對於中華民國九十六年九月二十
七日本院所為裁定（九十六年抗字第二四一號）提起再抗告，本
院裁定如下：
    主  文
再抗告駁回。
再抗告訴訟費用由再抗告人負擔。
    理  由
一、再抗告意旨略以：原裁定固以台灣台南地方法院九十四年度
    訴字第一三二七號民事判決已依民事訴訟法第一百三十八條
    規定為寄存送達，業因合法送達而確定，自得持為執行名義
    而駁回再抗告人之抗告，惟查：
  (一)送達於應受送達人之住居所、事務所或營業所行之，民事訴
    訟法第一百三十六條第一項定有明文，而同法第一百三十八
    條所規定之寄存送達，限於不能依同法第一百三十六條及第
    一百三十七條規定為送達者，始得為之。倘其送達之處所並
    非應受送達人之住居所、事務所或營業所，即不得於該處所
    為寄存送達。如於該處所為寄存送達，應於應受送達人實際
    領取該訴訟文書時，始生送達之效力，否則，判決當無由確
    定。本件再抗告人係設籍及居住於「台南縣新市鄉潭頂村潭
    頂一六六號之一六」，此除有再抗告人之戶籍謄本可證外，
    亦有臺灣臺南地方法院九十四年度訴字第一三二七號案件卷
    附之相對人向該院查報之再抗告人戶籍謄本可佐，至於送達
    處所「台南市○○路六０五巷二號」並非再抗告人之住居所
    ，故臺灣臺南地方法院將該院九十四年度訴字第一三二七號
    民事判決向再抗告人未居住之「台南市○○路六０五巷二號
    」為送達，並為寄存送達，揆諸上開說明，當不生送達之效
    力，上開裁判當無法確定，執行法院裁定駁回再抗告人對於
    執行名義合法與否所聲明之異議，自屬違法。
  (二)又台南市○○路六０五巷二號僅係再抗告人配偶之營業處所
    ，再抗告人僅偶爾至上開處所，故方有再抗告人及配偶於上
    開處所收受訴訟文書之情形，惟於臺灣臺南地方法院九十四
    年度訴字第一三二七號案件審理中，即曾因該院誤向上開處
    所送達開庭通知，致無人收受，嗣經該院命相對人查報再抗
    告人之戶籍謄本，其後始依再抗告人戶籍地之「台南縣新市
    鄉潭頂村潭頂一六六號之一六」為送達，是該院顯已知悉「
    台南縣新市鄉潭頂村潭頂一六六號之一六」始為再抗告人之
    住居所，然其於送達判決書時竟仍向前開錯誤住址為送達，
    顯非適法。故尚不得僅因再抗告人及配偶曾於上開台南市○
    ○路六０五巷二號收受送達文書乙節，即逕認此處所為再抗
    告人之住居所。
  (三)再抗告人因未能及時向台南市警察局第五分局公園派出所領
    取臺灣臺南地方法院九十四年度訴字第一三二七號民事判決
    ，該判決當不生合法送達之效力，原審悉未調查，即認上開
    寄存送達已生效力，而為不利於再抗告人之裁定，尚嫌速斷
    。又上開民事判決之寄存送達，其合法性不無可議，而其送
    達既攸關本案之執行名義是否確定，原審法院未詳予調查審
    認，認已符合民事訴訟法第一百三十八條寄存送達之規定，
    裁定駁回再抗告人之抗告，自屬適用法規顯有錯誤，爰依法
    提起再抗告云云。
二、按抗告法院之裁定，除以抗告不合法而駁回者外，對於抗告
    法院之裁定再為抗告，僅得以其適用法規顯有錯誤為理由，
    並經原法院之許可者為限。前項許可，以原裁定所涉及之法
    律見解具有原則上之重要性者為限。原裁定法院認為不應許
    可者，應以裁定駁回其抗告，民事訴訟法第四百八十六條第
    二項、第四項、第五項分別定有明文。再依民事訴訟法第四
    百八十六條第六項規定，準用同法第四百三十六條之三第三
    項規定，原裁定法院如認再抗告不應允許者，應以裁定駁回
    其抗告。而所謂適用法規顯有錯誤，係指確定裁判違背法規
    或現存判例解釋者，或抗告法院所為之裁定，就其取捨證據
    所確定之事實適用法規顯有錯誤而言。至認定事實錯誤，或
    就當事人提出之事實或證據疏於調查或漏未斟酌，僅生調查
    證據是否妥適或裁定不備理由之問題，均與適用法規顯有錯
    誤有間（最高法院七十一年度台再字第二一０號判例、九十
    三年度台抗字第四二九號、九十三年度台簡上字第六號裁判
    意旨參照）。再所謂有原則上之重要性，係指該再抗告事件
    所涉及之法律問題，意義重大而有加以闡釋之必要者而言，
    倘提起再抗告，未具體指出有如何適用法規顯有錯誤之情形
    ，以及上開裁定所涉及之法律見解具有原則上重要性，其再
    抗告顯非合法。
三、經查：
  (一)本件相對人台南市南區志開國民小學前因請求拆屋還地事件
    對再抗告人提起訴訟，經台灣台南地方法院民事庭於九十五
    年七月十八日以九十四年度訴字第一三二七號判決再抗告人
    敗訴，並依上開民事訴訟法第一百三十八條第一項規定為寄
    存送達，經寄存十日而發生送達之效力，惟再抗告人因遲於
    收受上開判決書而未能於法定期間內提起上訴，經原審法院
    以上訴逾期而裁定駁回。再抗告人不服原審裁定而向本院提
    起抗告，經本院於九十五年十月二十四日以九十五年度抗字
    第二六七號裁定駁回，再抗告人嗣又對本院上揭裁定提起再
    抗告，由本院於九十六年七月十三日以「再抗告人雖設籍於
    台南縣新市鄉潭頂村潭頂一六六號之一六，但其事實上居住
    於台南市○○路六Ｏ五巷二號，此觀原審送達起訴狀繕本、
    勘驗現場期日通知、辯論期日通知、駁回上訴裁定時，均係
    對台南市○○路六Ｏ五巷二號送達，並由再抗告人本人或其
    配偶簽收即明，即再抗告人對原審駁回其上訴之裁定向本院
    提起抗告時，其抗告狀亦併將台南市○○路六Ｏ五巷二號記
    載為居所，是再抗告人確係居住於台南市○○路六Ｏ五巷二
    號，且其抗告書狀之記載，亦有表明向該地為送達文書之意
    思，則法院送達文書時，自得對上開台南市居所地為送達。
    」等語，認再抗告人已逾越再抗告法定期間，而駁回其再抗
    告等情，有前揭裁判書及相關裁定附卷可稽。嗣本院九十六
    年度抗字第二四一號原裁定復以最高法院九十三年度台抗字
    第三九三號判決意旨所認，戶籍地址乃係依戶籍法所為登記
    之事項，並非為認定住所之唯一標準，而認原審向再抗告人
    曾收受送達之居所為送達並無不合，故原審九十四年度訴字
    第一三二七號判決因合法送達而確定，堪以認定，亦有本院
    原裁定一份在卷可佐。
  (二)又再抗告人復對本院上開裁定提起再抗告，揆諸前開說明，
    自應以適用法規顯有錯誤為理由，且以原裁定所涉及之法律
    見解具有原則上之重要性者為限。惟觀諸再抗告人之再抗告
    狀所指摘內容與抗告狀內容相當，其固以台灣台南地方法院
    九十四年度訴字第一三二七號民事判決所為寄存送達不合法
    ，原裁定逕認送達合法，顯有適用法規違誤等語，指摘本院
    原裁定不當，惟查，本院原裁定係依民事訴訟法送達之相關
    規定及最高法院裁判意旨，認定上開台灣台南地方法院之民
    事判決之寄存送達為合法，尚無認定事實錯誤或違背法規或
    現存判例解釋之違法，且再抗告人前揭主張亦非具有原則上
    重要性之法律問題，與上開法律規定未合，依前開說明，其
    再抗告自不應准許，應予駁回。
四、據上論結，本件再抗告不合法，依民事訴訟法第四百八十六
    條第六項、第四百三十六條之三第三項後段，裁定如主文。
中　　華　　民　　國　　96　　年　　10　　月　　24　　日
                      民事第四庭審判長法  官    王惠一
                                      法  官    王浦傑
                                      法  官    蘇重信
上為正本係照原本作成。
如對本裁定抗告，須於本裁定送達後10日內向本院提出抗告狀（
須附繕本），並應繳納抗告費新台幣1千元。
中　　華　　民　　國　　96　　年　　10　　月　　24　　日
                                      書記官    黃文生
